【裁判字號】    91,交聲,865
【裁判日期】    920529
【裁判案由】    違反道路交通管理處罰條例聲明異議
【裁判全文】
臺灣士林地方法院交通事件裁定                    九十一年度交聲字第八六五號
    原處分機關  臺北巿交通事件裁決所
    異議人即
    受處分人    甲○○
    代  理  人  黃金洙律師
右列受處分人因違反道路交通管理處罰條例案件，對於台北市交通事件裁所九十一年
六月三月十三日所為之處分（原處分：北市裁三字第裁二二─ＡＸＸＯ一三六二二號
），聲明異議，本院裁定如左：
        主  文
原處分撤銷。
甲○○不罰。
        理  由
一、原處分機關係以異議人即受處分人甲○○於九十一年三月十三日十七時三十分許
    ，駕駛ＢＪ─二五Ｏ五號自小客車沿臺北市○○街南向北行駛至民生東路五段三
    十六巷八弄口左轉時，其左前車頭與沿同路北往南由員警蔡閩強駕駛之ＡＸＡ─
    六五三重機車左側相撞及而肇事，經警舉發「轉彎車未讓直行車先行」及「違反
    道路交通安全規則肇事致人受傷」之違規，依道路交通管理處罰條例第四十八條
    第六款及第六十三條第三項規定，裁決罰鍰新臺幣九百元及吊扣駕駛執照三個月
    ，並依同條例第六十三條第一項記違規點數一點。
二、異議人即受處分人甲○○異議意旨略以：事發當時，其所駕車輛已越過新中街之
    中線而開始轉彎，依照道路交通安全規則第一百零二條第一項第六款但書之規定
    ，如直行車尚未進入交叉路口，而轉彎車已達道路中心處開始轉彎，直行車即應
    禮讓轉彎車先行，故本件車禍肇事之原因，係因員警蔡閩強騎乘上開車輛違反直
    行車應禮讓轉彎車之規定所致。又汽車於行經無號誌路口時，應減速慢行，作隨
    時停車之準備，同規則第九十二條第一項第四款亦有明文，蔡閩強騎乘上開車輛
    行經肇事路口時，時速高達三十公里，並未減速慢行，顯違反上開之規定，台北
    市政府警察局交通警察大隊交通事故分析研判表亦同意，足見系爭交通事故係因
    蔡閩強之過失所致，其駕車並無過失等語。
三、經查：（一）「執行任務中之消防車、救護車、警備車、工程救險車行駛時，得
    不受前項現定及號誌指示之限制」，「汽車超車及讓車時，應依左列規定．．．
    六、聞有消防車、救護車、警備車、工程救險車等之警號時，不論來自何方，均
    應立即避讓，並不得在後跟蹤疾駛，亦不得駛過正在救火時放置於路上之消防水
    帶」，道路交通規則第九十三條第二項、第一百零一條分別定有明文。道路交通
    規則所以作此規定，乃因消防車、救護車、警備車、工程救險車均係面臨救人、
    救災、追緝兇嫌之緊急事故，自有優先於任何車輛行駛，並排除行速限制及號誌
    指示之必要。消防車、救護車、警備車、工程救險車既得例外排除原有道路交通
    秩序而優先通行，其適用之車輛範圍自有所限制，亦即需限於救人、救災、追緝
    兇嫌等急迫需要，且需鳴放警號，使其他車輛知所避讓之執行任務之車輛。是以
    ，消防車、救護車、警備車險車如非執行任務，或僅係從事一般勤務而非緊急事
    故（如警車巡邏，或行駛至特定路段指揮交通）時，即無道路交通規則第九十三
    條第二項、第一百零一條之適用，仍須遵守道路交通規則所定行車之相關規定。
    再者，本件肇事路段為無號誌之十字路口，訴外人蔡閩強警員騎乘車號ＡＸＡ─
    六五三號警用重型機車行經該路口時，時速高達三十餘公里，異議人即受處分人
    甲○○、案外人蔡閩強發現危害時距離對方約三公尺等情，此有台北市政府警察
    局交通警察大隊交通事故分析研判表、道路交通事故調查報告衷、交通事故談話
    紀錄表在卷可稽，而證人蔡閩強當時騎乘上開車輛係從事一般勤務，事發時並未
    鳴放警報器，亦經臺灣臺北地方法院臺北簡易庭於審理異議人即受處分人甲○○
    與富邦產物保險股份有限公司間侵權行為事件，向台北市政府警察局交通警察大
    隊松山分隊函詢屬實並附該隊勤務分配表附卷可憑，亦有臺灣臺北地方法院臺北
    簡九十一年度北保險小字第一一五號民事判決書在卷可稽，證人蔡閩強當時既僅
    係從事一般勤務，揆諸前揭現定及說明所示即無道路交通安全規則第九十三條第
    二項、第一百零一條之適用，是其騎乘上開車輛於行經肇事路口時，時速高達三
    十餘公里，顯未依法減速慢行，其駕車行為即屬有過失，臺灣省車輛行車事故覆
    議鑑定委員亦持相同之見解，有該會之覆議意見書在卷可稽。（二）又依卷附之
    道路交通事故調查報告表所繪事故現肇事地點顯示，本件肇事地點即距離ＡＸＡ
    －六五三號機車行駛方向之路口僅二點八公尺，而證人蔡閩強於警訊及本院均證
    稱：其騎乘之機車時速三十餘公里，發現危害時距離對方即異議人即受處分人甲
    ○○之汽車約三公尺等語，且異議人即受處分人甲○○駕駛之ＢＪ－二五○五號
    自小客車已駛過該路口之中心線幾已完成轉彎動作，車身行將打直，在自小客車
    車身非因機車碰撞而打直，異議人即受處分人甲○○之時速亦僅十公里左右，足
    見異議人即受處分人甲○○所稱上開機車尚未進入交叉路口時，其駕駛之ＢＪ─
    二五○五號自小客車已達路口中心處開始轉彎之情，應屬可採。ＢＪ－二五○五
    號自小客車在ＡＸＡ－六五三號機車尚未駛入交叉路口時，既已達路口中心處而
    開始轉彎，員警蔡閩強所騎乘上開直行車輛並未禮讓異議人即受處分人甲○○所
    駕駛之汽車先行，是以員警蔡閩強上開行為，即屬違反道路交通安全規則第一百
    零二條第一項第六款但書之規定，為有過失，本件交通事故為蔡閩強騎乘機車違
    反上開道路交通安全規則所致，異議人即受處分人甲○○駕駛汽車並無過失，至
    於臺灣省臺北縣區行車事故鑑定委員會鑑定書及臺灣省車輛行車事故覆議鑑定委
    員覆議意見書均認為異議人即受處分人甲○○駕駛上開汽車有「轉彎車未讓直行
    車先行」之疏失云云，漏未審酌上開情節，尚有誤會，此部分所為之鑑定尚無可
    採。原處分未予詳查，遽予裁罰，尚有未洽，本件異議為有理由，原處分應予撤
    銷，另諭知異議人不罰。
三、據上論結，應依道路交通案件處理辦法第二十條，裁定如主文。
中      華      民      國      九十二      年      五    月    二十九  日
                                      臺灣士林地方法院交通法庭
                                          法  官  蔡  明  宏
右正本證明與原本無異。
如不服本裁定應於送達後五日內向本院提出抗告狀。
                                          書記官  陳  漢  朝
中      華      民      國      九十二      年      六    月     二     日


司法院資訊處製作；財團法人民間司法改革基金會備份。
